【裁判字號】    90,台上,6877
【裁判日期】    901108
【裁判案由】    殺人未遂
【裁判全文】
最高法院刑事判決                                九十年度台上字第六八七七號
    上  訴  人  甲○○
                丙○○
                乙○○
右上訴人等因殺人未遂案件，不服台灣高等法院中華民國八十七年三月三十一日第二
審判決（八十六年度上訴字第五五九三號，起訴案號：台灣新竹地方法院檢察署八十
六年度偵字第二三五六號），提起上訴，本院判決如左：
    主  文
原判決撤銷，發回台灣高等法院。
    理  由
本件原判決認定上訴人甲○○因不滿黃文忠行逕，意圖挾持黃文忠加以傷害。民國（
下同）八十六年一月二十九日前數日，甲○○先與居住中部之上訴人丙○○、乙○○
聯絡，表示與黃文忠有仇，要求丙○○、乙○○二人攜帶槍械北上教訓黃文忠，並允
諾事成之後，支付新台幣（下同）二百萬元酬謝。二人同意後，乙○○即將前於八十
六年一月中旬，未經許可無故持有之具有殺傷力並可供軍用之改造子彈三顆（未經許
可無故持有彈藥部分未經起訴）連同不具殺傷力之槍枝一把，變更為意圖供三人犯罪
之用，並持至台中市○○○街三十八之四號甲○○住處，將該等改造子彈三顆及槍枝
一把交付甲○○，再由甲○○轉交丙○○，供挾持傷害黃文忠使用。八十六年一月二
十九日，甲○○駕駛丙○○、乙○○租來之Ｈ７－五四二七號自用小客車附載丙○○
、乙○○，前去新竹縣新豐鄉○○村○○鄰○○路二五三號黃文忠代書事務所外，見
黃文忠外出。甲○○即佯稱係黃文忠友人，以電話向該事務所人員查知黃文忠駕車至
新竹縣竹北市陳景相所經營之汽車修護廠保養。甲○○乃駕車前往，並向丙○○、乙
○○指認黃文忠及所駕駛賓士汽車車號後，先行離去。迨黃文忠駕車轉往新竹縣竹北
市○○街新仁醫院時，丙○○即駕駛汽車附載乙○○一路跟隨。同日下午二時許，黃
文忠由新仁醫院走出，並欲開啟停放於該醫院前之賓士汽車車門時，丙○○即下車走
向黃文忠，乙○○則在車內把風，丙○○先向黃文忠稱：「我們老大有話要跟你說。
」強要黃文忠上車，企圖剝奪黃文忠行動自由，遭黃文忠抗拒。丙○○即取出隨身攜
帶之槍枝，佯作拉滑套、扣板機，朝黃文忠之腹部作射擊狀，因該槍無法射擊而作罷
。此時丙○○能預見以槍枝擊打頭部，將有擊中眼晴致失明重傷之可能，竟為使黃文
忠就範，仍以手抓黃文忠，同時猛力以槍枝敲擊黃文忠之頭部，使黃文忠有右額裂傷
、左頰裂傷、左耳後裂傷、右手小指裂傷，並不慎擊中黃文忠左眼，致左眼角膜裂傷
、左眼球破裂傷害，現已無光感而失明。該槍枝並因而分解，散落在地。黃文忠不斷
掙扎後，在新仁醫院門口傷重倒地，為該醫院人員發現，大聲喊叫，丙○○始未能將
黃文忠強行押走。此時乙○○即下車要丙○○迅速逃離現場，丙○○匆忙之際，僅帶
走槍柄及板機，另子彈三顆及槍枝（缺槍柄、板機）則棄置在地。丙○○逃去後，即
在車內將槍柄、板機交由乙○○處理。乙○○則交付不知情之鄭勝瑟，再由鄭勝瑟轉
交給林森源丟棄於南投縣草屯鎮炎峰橋下。經黃文忠報案後，警局依作案小客車車號
，循線於八十六年二月十三日十四時四十五分許，在台中市○區○○○街三十八號之
四甲○○住處，逮獲丙○○、乙○○二人，並扣得乙○○所有之上開改造子彈三顆、
槍枝（缺槍柄、板機）一把等情，並以上訴人三人係共犯刑法第一百八十七條意圖供
自己犯罪之用持有子彈罪，第二百七十七條第二項後段之傷害致重傷罪及第三百零二
條第三項第一項之妨害自由未遂罪，三罪間有方法結果之牽連關係，應從一重以傷害
致重傷罪處斷，因而撤銷第一審判決，改判論處上訴人三人共同傷害人之身體致重傷
罪刑，固非無見。
惟查：(一)公訴人起訴上訴人三人犯刑法第二百七十一條第二項、第一項之殺人未遂罪
及槍砲彈藥刀械管制條例第十條第三項之未經許可無故持有具殺傷力之子彈罪，原判
決變更原起訴罪名，改依前開罪名論科，漏未依刑事訴訟法第九十五條第一款規定，
於審判期日前，對上訴人等告知罪名之變更，其訴訟程序之踐行，不無違誤。(二)被害
人黃文忠於偵審中迭次證稱：丙○○持槍要押走伊，經伊拒絕，即持槍朝伊頭部開槍
，但沒有擊發，因為卡彈，其又拉槍膛，想再射擊，伊見狀想跑，但手被其抓住，其
即以槍枝敲擊伊頭、臉、眼部致伊受傷等語（見偵查卷第二十頁、第一五五頁、第一
五六頁，一審卷第十七頁、第十八頁），而原判決事實亦認定丙○○持有之上開槍、
彈係乙○○交付甲○○，再由甲○○轉交丙○○，甲○○並要求謝、黃二人教訓黃文
忠，允諾事成之後，支付二百萬元之酬謝等情，則上訴人三人是否僅有挾持傷害黃文
忠，而無殺人之犯意聯絡及行為分擔﹖要非無疑。究竟甲○○因何事與黃文忠結仇﹖
其以鉅酬要求謝、黃二人攜帶槍械挾持教訓黃文忠，教訓內容為何﹖是否有殺害或重
傷黃文忠之意思聯絡﹖何以丙○○要開槍射擊黃文忠﹖凡此攸關上訴人三人究應負何
罪責之認定，原審未詳查究明，遽為判決，尚嫌速斷，併有查證未盡之違誤。(三)上訴
人甲○○於原審曾供稱：是告訴人（指黃文忠）之妻叫伊跟縱告訴人，看告訴人有無
外遇等語（見原審卷第三十七頁），丙○○亦稱：我找告訴人（指黃文忠）談話，是
請他好好照顧家庭，他認為我有惡意，就吵起來等語（見原審卷第三十七頁背面），
乙○○亦稱：本案有關黃文忠之出入及到保養廠、醫院之行，均是黃文忠之妻用電
話提供予甲○○，伊只是被甲○○利用在身邊壯之用等語（見原審卷第七十九頁、
第八十頁乙○○答辯狀）。則本件上訴人三人謀議持槍報復黃文忠，究與黃文忠之妻
有何關聯﹖原審未傳喚黃文忠之妻到庭調查，以探究上訴人等對黃文忠行兇之動機，
亦不無疏誤。以上或為上訴人等上訴意旨所指摘，或為本院得依職權調查之事項，應
認原判決有撤銷發回更審之原因。
據上論結，應依刑事訴訟法第三百九十七條、第四百零一條，判決如主文。
中      華      民      國     九十     年     十一     月      八      日
                              最高法院刑事第十二庭
                                  審判長法官  呂  潮  澤
                                        法官  陳  世  雄
                                        法官  孫  增  同
                                        法官  林  開  任
                                        法官  黃  一  鑫
      右正本證明與原本無異
                                              書  記  官
中      華      民      國     九十     年     十一     月     十三     日


司法院資訊處製作；財團法人民間司法改革基金會備份。
